臺灣新北地方法院刑事判決
111年度審訴字第153號
公  訴  人  臺灣新北地方檢察署檢察官
被      告  許碧蕙


上列被告因詐欺案件，經檢察官提起公訴（110年度偵字第48107
號），被告於準備程序中就被訴事實為有罪之陳述，經告知簡式
審判程序之旨，並聽取當事人之意見後，本院合議庭裁定由受命
法官獨任進行簡式審判程序審理，判決如下：
    主  文
乙○○犯三人以上共同詐欺取財罪，處有期徒刑壹年。
    事  實
一、乙○○自不詳時間，加入「利奧泰勒」（Leo Tyler）、「陳
    董」、「阿明」及其他真實姓名年籍不詳之人所組成之詐欺
    集團，擔任「車手」成員（即負責提領款項，再轉交予其他
    詐騙集團幕後成員之工作），約定以提領款項千分之五作為
    報酬。其與上開詐欺集團成員，共同意圖為自己不法所有，
    基於3人以上共同詐欺取財及洗錢之犯意聯絡，由乙○○將其
    負責之「東霖文創股份有限公司」所有之第一商業銀行帳號
    000-00000000000號帳戶資料以微信訊息之方式，提供予真
    實姓名年籍不詳、暱稱為「利奧泰勒」之人，並先由詐欺集
    團機房成員，於民國108年10月底，以社群軟體FACEBOOK暱
    稱「利奧泰勒」、通訊軟體LINE暱稱「Leo Tyler」向丙○○
    佯稱：其為阿富汗軍人，需幫忙代收包裹，之後會有國際物
    流聯繫伊云云，嗣該詐騙集團致電丙○○佯稱包裹需支付運費
    新臺幣（下同）50萬元云云，致丙○○陷於錯誤，依該詐欺集
    團成員之指示，於108年11月12日9時24分許（起訴書誤載為
    12時3分許），匯款50萬元至上開第一商業銀行帳戶內，並
    由乙○○於同日12時45分許，依「陳董」之指示，在新北市○○
    區○○路000號之第一商業銀行林口工二分行臨櫃提領贓款49
    萬7,500元，所餘2,500元則充為報酬而未提領。嗣將上開贓
    款交付與真實姓名年及不詳、綽號「阿明」之詐欺集團上游
    成員，以此方式掩飾、隱匿詐欺犯罪所得之本質與去向，乙
    ○○並因此獲得2,500元之酬勞。
二、案經丙○○訴由新北市政府警察局林口分局報告臺灣新北地方
    檢察署檢察官偵查起訴。
    理  由
一、訊據被告乙○○對於上揭犯行坦承不諱，核與告訴人丙○○於警
    詢時之證述情節相符，並有告訴人丙○○提出之郵政跨行匯款
    申請書、與詐欺集團成員之對話紀錄翻拍畫面、第一商業銀
    行總行110年10月7日一總營集字第112110號函暨開戶資料及
    存摺存款客戶歷史交易明細表各1份在卷可稽，被告之自白
    與事實相符，本件事證明確，被告犯行堪以認定，應依法論
    科。
二、論罪科刑：
  ㈠按洗錢防制法之立法目的係在於防範及制止因特定犯罪所得
    之不法財物或財產上利益，藉由洗錢行為（例如經由各種金
    融機構或其他交易管道），使其形式上轉換成為合法來源，
    以掩飾或切斷其財產或財產上利益來源與犯罪之關聯性，而
    藉以逃避追訴、處罰。倘能證明人頭帳戶內之資金係前置之
    特定犯罪所得，即應逕以一般洗錢罪論處，例如詐欺集團向
    被害人施用詐術後，為隱匿其詐欺所得財物之去向，而令被
    害人將其款項轉入該集團所持有、使用之人頭帳戶，並由該
    集團所屬之車手前往提領詐欺所得款項得逞，檢察官如能證
    明該帳戶內之資金係本案詐欺之特定犯罪所得，即已該當於
    洗錢防制法第14條第1項之一般洗錢罪，倘行為人意圖掩飾
    或隱匿特定犯罪所得來源，而將特定犯罪所得直接消費處分
    ，甚或交予其他共同正犯，而由共同正犯以虛假交易外觀掩
    飾不法金流移動，即難認單純犯罪後處分贓物之行為，應仍
    構成洗錢防制法第2條之洗錢行為。查本案詐欺集團成員詐
    欺告訴人匯出款項後，由被告負責提領詐欺款項，再由詐欺
    集團其他成員「阿明」收取，復層轉交付予詐欺集團其他上
    游成員，以躲避檢警追查，製造金流斷點，是被告所為顯係
    掩飾或隱匿詐欺所得之去向、所在，且有掩飾犯罪所得去向
    、所在之故意，揆諸前揭說明，要與洗錢防制法第14條第1
    項之要件相合，已構成洗錢防制法第14條第1項之洗錢罪。
    又觀諸本案詐欺犯罪型態，係由多人縝密分工方能完成之詐
    欺犯罪，包括暱稱「利奧泰勒」、「Leo Tyler」、「陳董
    」，復加上被告乙○○及向被告收取詐欺款項之「阿明」，是
    以犯案人數至少3人以上應堪認定。
  ㈡是核被告所為，係犯刑法第339條之4第1項第2款之三人以上
    共同詐欺取財罪及洗錢防制法第14條第1項之洗錢罪。
  ㈢被告與暱稱「利奧泰勒」、「Leo Tyler」、「陳董」、「阿
    明」及其他真實姓名年籍不詳之詐欺集團成年成員間（無證
    據證明有未成年人），就本案犯行有犯意聯絡及行為分擔，
    應論以共同正犯。
  ㈣被告係一行為同時觸犯加重詐欺取財罪、洗錢罪，屬想像競
    合犯，應依刑法第55條規定，從一重之三人以上共同詐欺取
    財罪處斷。至公訴意旨固漏未論及洗錢防制法第14條第1項
    之規定，惟此部分與檢察官起訴經本院判決有罪部分，有想
    像競合犯之裁判上一罪關係，為起訴效力所及，且經本院當
    庭告知被告此部分可能涉犯洗錢之罪名（見本院111年3月16
    日簡式審判筆錄），本院自應併予審理。
  ㈤按洗錢防制法第16條第2項規定，犯第14條、第15條之罪，在
    偵查或審判中自白者，減輕其刑。又想像競合犯之處斷刑，
    本質上係「刑之合併」，其所謂從一重處斷，乃將想像競合
    犯組成之評價上數罪，合併為科刑一罪，其所對應之刑罰，
    亦合併其評價上數罪之數法定刑，而為一個處斷刑。易言之
    ，想像競合犯侵害數法益者皆成立犯罪，論罪時必須輕、重
    罪併舉論述，同時宣告所犯各罪名，包括各罪有無加重、減
    免其刑之情形，亦應說明論列，量刑時併衡酌輕罪部分量刑
    事由，評價始為充足，然後依刑法第55條前段規定「從一重
    處斷」，非謂對於其餘各罪可置而不論。因此，法院決定處
    斷刑時，雖以其中最重罪名之法定刑，做為裁量之準據，惟
    於裁量其輕重時，仍應將輕罪合併評價在內（最高法院108
    年度台上字第4405號、第4408號判決意旨參照）。查被告於
    本院審判中就其所犯洗錢犯行，自白不諱，固合於洗錢防制
    法第16條第2項之減刑規定，惟所犯洗錢罪屬想像競合犯之
    輕罪，依據前開說明，應為量刑考量因子即可，附此敘明。
  ㈥爰審酌被告不思循正當途徑獲取所需，竟加入詐欺集團擔任
    層轉收受、交付詐欺款項工作，侵害告訴人之財產法益，助
    長詐騙歪風，危害社會治安，所為殊值非難，惟犯後已坦承
    犯行，非無悔意，且所參與者係俗稱「車手」之角色，其主
    觀惡性、介入程度及犯罪情節，相較於主要之籌劃者、主事
    者或實行詐騙者，顯然輕重有別，兼衡其素行、犯罪之動機
    、目的、手段、共同犯罪之參與程度、告訴人所受損害，暨
    其自陳高職畢業之教育程度、從事美髮業、月薪3萬元、需
    扶養父母之家庭經濟狀況，已與告訴人調解成立，約定分期
    賠償7萬2,000元，有調解筆錄附卷可按等一切情狀，量處如
    主文所示之刑。
三、沒收：
　㈠按犯罪所得，屬於犯罪行為人者，沒收之。前2項之沒收，於
    全部或一部不能沒收或不宜執行沒收時，追徵其價額。又共
    同犯罪行為人之組織分工及不法所得，未必相同，特別是集
    團性或重大經濟、貪污犯罪，彼此間犯罪所得之分配懸殊，
    其分配較少甚或未受分配之人，如仍應就全部犯罪所得負連
    帶沒收之責，超過其個人所得之剝奪，無異代替其他犯罪參
    與者承擔刑罰，顯失公平，故共同犯罪，其所得之沒收，應
    就各人分得之數為之（最高法院104年度台上字第2521號判
    決意旨參照）。
　㈡查被告所屬詐欺集團向告訴人詐得款項後，其可由所提領之
    款項中，先扣除提領金額之千分之五為其報酬後，再轉交予
    綽號「阿明」之詐欺集團上游成員收取等情，業據其供述明
    確，卷內復無證據足認被告所獲報酬超逾其上開數額比例，
    是依前開規定說明及有疑利於被告原則，被告犯罪所得為2,
    500元（計算式：500,000元*0.005＝2,500元），固為其犯罪
    所得，基於任何人不得保有犯罪所得之立法原則，本應諭知
    沒收、追徵，然被告既與告訴人成立調解，並願依約定日期
    、方式履行調解條款，如再就此部分犯罪所得宣告沒收、追
    徵，對被告恐有過苛之虞，而對於告訴人而言，亦相對排擠
    得依前述調解筆錄受償之利益，且縱被告未確實履行，告訴
    人仍得持前述調解筆錄正本，逕向法院聲請對被告之財產強
    制執行，是就告訴人利益之保障已足，本院審酌上情，不予
    宣告沒收前述犯罪所得。
據上論斷，應依刑事訴訟法第273條之1第1項、第299條第1項前
段、第310條之2，洗錢防制法第14條第1項，刑法第11條前段、
第28條、第339條之4第1項第2款、第55條，刑法施行法第1條之1
，判決如主文。
本案經檢察官甲○○偵查起訴，檢察官盧祐涵到庭執行職務。
中　　華　　民　　國　　111 　年　　4 　　月　　15　　日
                  刑事第二十五庭  法  官  王綽光
上列正本證明與原本無異。
如不服本判決，應於判決送達後20日內敘明上訴理由，向本院提
出上訴狀 (應附繕本) ，上訴於臺灣高等法院。其未敘述上訴理
由者，應於上訴期間屆滿後20日內向本院補提理由書「切勿逕送
上級法院」。
                                  書記官  張家瑋
中　　華　　民　　國　　111 　年　　4 　　月　　21　　日
 附錄本案論罪科刑法條全文：
洗錢防制法第14條
有第二條各款所列洗錢行為者，處7年以下有期徒刑，併科新臺
幣5百萬元以下罰金。前項之未遂犯罰之。前二項情形，不得科
以超過其特定犯罪所定最重本刑之刑。

中華民國刑法第339條之4
犯第339條詐欺罪而有下列情形之一者，處1年以上7年以下有期
徒刑，得併科1百萬元以下罰金：
一、冒用政府機關或公務員名義犯之。
二、三人以上共同犯之。
三、以廣播電視、電子通訊、網際網路或其他媒體等傳播工具，
    對公眾散佈而犯之。
前項之未遂犯罰之。